臺灣高等法院臺中分院刑事判決　　　　　　　　　九十一年度上易字第二一五五號
　　上　訴　人
　　即　被　告　甲○○　男　七.
右上訴人因傷害案件，不服臺灣彰化地方法院九十一年度易字第五九九號中華民國九
十一年十月十五日第一審判決（起訴案號：臺灣彰化地方法院檢察署九十一年度偵字
第五九九號），提起上訴，本院判決如左：
    主  文
上訴駁回。
    事實及理由
一、本案經本院審理結果，認第一審以上訴人即被告甲○○（下稱被告甲○○）犯刑
    法第二百七十七條第一項之罪，判處拘役五十日，並諭知易科罰金折算之標準為
    三百元折算一日，認事用法及量刑均無不當，應予維持，並引用第一審判決書記
    載之事實、證據及理由。
二、被告上訴意旨：伊是因遭鐘武雄一手掐住脖子，一手持鐵製鉗子毆打其頭部，為
    了保命才被動拿出刀砍對方，不應被判罪云云；雖被告甲○○於警訊中供稱伊除
    持刀由上往下朝鐘武雄頭部一下，總共砍幾刀已不記得了云云；惟按對於現在不
    法之侵害，而出於防衛自己或他人權利之行為，不罰。但防衛行為過當者，得減
    輕或免除其刑，刑法第二十三條定有明文。且刑法上之防衛行為，祇以基於排除
    現在不法之侵害為已足，防衛過當，指防衛行為超越必要之程度而言，防衛行為
    是否超越必要之程度，須就實施之情節而為判斷，即應就不法侵害者之攻擊方法
    與其緩急情勢，由客觀上審察防衛權利者之反擊行為，是否出於必要以定之（最
    高法院六十三年度台上字第二一０四號判例參照）。經查本件被告除持刀砍告訴
    人鐘武雄頭部外，又持刀向鐘某頭部砍第二刀，因鐘某及時以左手擋住，致左手
    被砍傷，其後被告再朝鍾某砍第三、第四刀，鐘某往後退至介壽新村十六之一號
    前並跌倒於地，故未砍中，但被告見狀仍不罷手，又持刀砍第五刀，致告訴人身
    體右側受傷等情，已據告訴人於警訊中供述在卷（九十一年偵字第三一六五號卷
    第一頁反面）；另目擊證人龔家澍於警局及檢察官偵訊時亦一致證稱：當天伊車
    子適巧停在案發地點附近，因聽到吵架聲，看見告訴人拿著老虎鉗，被告被打，
    本來被告沒拿東西，等伊回客廳穿拖鞋衝出來時，甲○○已持刀反擊，告訴人被
    砍時老虎鉗掉了，被甲○○追著跑，甲○○砍鐘武雄砍了幾刀，伊大聲喝止，甲
    ○○就呆在現場等語（同前偵卷第七頁反面、第二十八頁正面）；且告訴人確因
    被告持刀砍擊，致受有頭皮撕裂傷（１０Ⅹ１公分）、左前臂撕裂傷（７Ⅹ１公
    分），及右腹部擦傷之三處傷害，亦有診斷證明書一紙附卷可稽，與告訴人供述
    之受傷情節相符，故由被告及證人龔家澍前開之供詞，可知被告持刀朝告訴人頭
    部砍擊後，告訴人手上之老虎鉗已掉落，並跌倒於地，客觀上已明顯居於難以回
    擊之劣勢，被告竟仍持續持利刃追打，直至證人大聲喝止，才及時罷手，益足徵
    被告當時固出於防衛自己生命而加以反擊，但在防衛之過程中，由其下手之次數
    及部位遍布頭、手及身體右側，顯示其已失去自制力及理智，而逾越防衛之程度
    ，難謂其無藉此傷害對方之犯意；被告上訴意旨以其無防衛過當云云，尚難採信
    ，其上訴為無理由，應予駁回。
據上論結，應依刑事訴訟法第第三百七十三條、第三百六十八條、判決如主文。
本案經檢察官乙○○到庭執行職務。
中      華      民      國      九    十  一    年    十二  月  三十一  日
                                    臺灣高等法院臺中分院刑事第七庭
        審判長法  官　林  榮　龍
                                          　　　法　官  黃  日  隆
                                                法  官  謝  說  容
右正本證明與原本無異。
不得上訴。
                                                書記官　金  珍  華
中      華      民      國　  九十二     年      一       月     二     日
附錄：本案論罪科刑法條全文
刑法第二百七十七條第一項：
傷害人之身體或健康，處三年以下有期徒刑、拘役或一千元以下罰金。
                                                              　　　　　Ｆ
